臺灣高雄地方法院刑事判決　　　　　　　　　　　　九十二年度訴字第二五七二號
　　公　訴　人　臺灣高雄地方法院檢察署檢察官
　　被　　　告　乙○○
右列被告因違反毒品危害防制條例案件，經檢察官提起公訴（九十二年度毒偵字第五
一九九號、偵緝字第一七八六號、偵字第一九三九七號），及函
偵字第二二七七六號），嗣被告為有罪之陳述，經本院合議庭裁定改依簡式審判程序
審理，判決如左：
    主  文
乙○○連續施用第一級毒品，累犯，處有期徒刑壹年，扣案之毒品海洛因貳包（合計
淨重零點貳貳公克，包裝重零點參捌公克）均沒收銷燬之，扣案之吸管製鏟子壹支沒
收之；又連續施用第二級毒品，累犯，處有期徒刑肆月，扣案之毒品甲基安非他命壹
包（毛重參點壹公克）、甲基安非他命貳小瓶（毛重分別為參公克、貳點陸公克）均
沒收銷燬之，扣案之吸管製鏟子壹支沒收之；又連續偽造署押，足以生損害於公眾及
他人，累犯，處有期徒刑肆月，偽造如附表一所示「陳佳秀」、附表二所示「饒俞芳
」之簽名、指印，扣案之變造「饒俞芳」國民身分證上之乙○○相片壹張，均沒收之
。應執行有期徒刑壹年陸月，扣案之毒品海洛因貳包（合計淨重零點貳貳公克，包裝
重零點參捌公克）、甲基安非他命壹包（毛重參點壹公克）、甲基安非他命貳小瓶（
毛重分別為參公克、貳點陸公克）均沒收銷燬之，扣案之吸管製鏟子壹支，偽造如附
表一所示「陳佳秀」、附表二所示「饒俞芳」之簽名、指印，扣案之變造「饒俞芳」
國民身分證上之乙○○相片壹張，均沒收之。
    事  實
一、乙○○曾於民國八十二年間，因違反麻醉藥品管理條例、肅清煙毒條例等案件，
    經台灣屏東地方法院於八十二年十二月九日以八十二年度訴字第六一五號判處有
    期徒刑四年二月確定，甫於八十七年八月二十一日縮刑假釋期滿執行完畢。復於
    八十七年間，因施用毒品，經台灣屏東地方法院裁定送觀察勒戒後認有繼續施用
    毒品之傾向，再經同院裁定送強制戒治，期滿後於八十八年十月十一日以八十七
    年度訴字第二八○號判決免刑確定。詎其猶不知悔改，明知海洛因及甲基安非他
    命業經公告分別列為毒品危害防制條例第二條第二項第一款之第一級毒品及同條
  項第二款之第二級毒品，不得非法持有、施用，竟分別基於施用第一級毒品海洛
    因及第二級毒品甲基安非他命之概括犯意，自九十一年二月下旬某日起至九十二
    年八月二十一日止，在其高雄市○鎮區○○路二七九號四樓住處，以海洛因摻入
    香菸內吸食之方式，非法施用第一級毒品海洛因多次，平均一天即施用一次，另
    自九十一年二月下旬某日起至九十二年八月二十一日止，同在上址，以將甲基安
    非他命置於吸食器內在下面點火加熱後吸食其氣體之方式，非法施用第二級毒品
    甲基安非他命多次，平均一天即施用一次。嗣經警先於九十一年三月七日凌晨二
    時許，另案搜索高雄市○○○路五號十八樓之五五而當場查獲（下稱第一次查獲
    ），後於九十二年八月二十二日晚間十時十分許，在前開高雄市○鎮區○○路二
    七九號四樓住處前當場查獲（下稱第二次查獲），並扣得第一級毒品海洛因二包
    （合計淨重零點二二公克，包裝重零點三八公克）、第二級毒品甲基安非他命一
    包（毛重三點一公克）、甲基安非他命二小瓶（毛重分別為三公克、二點六公克
    ），及其所有供施用前開毒品所用之吸管製鏟子一支。
二、乙○○於九十年十一月間，即因違反毒品危害防制條例案件而遭通緝在案，其為
    圖掩飾通緝犯身分，竟基於偽造署押概括犯意，先於第一次查獲時，假冒其姐「
    陳佳秀」名義，接續於附表一所示之時間、地點偽造如附表一所示之「陳佳秀」
    署押（簽名、指印），足以生損害於陳佳秀及刑事訴追之正確性，迄於九十一年
    五月十日，經台灣高雄地方法院檢察署檢察官傳訊陳佳秀本人到庭後，始悉上情
    ，後於第二次查獲時，出示與楊喬琳共同變造之「饒俞芳」國民身分證（該國民
    身分證係乙○○提供相片，於九十二年一、二月間委託楊喬琳以換貼相片方式變
    造之）而行使之，並接續於附表二所示之時間、地點偽造如附表二所示之「饒俞
    芳」署押，足以生損害於饒俞芳、戶政機關對國民身分證管理之正確性，及刑事
    訴追之正確性，迄於九十二年九月四日，經警循線追查後，始悉上情，並扣得變
    造之「饒俞芳」國民身分證。
三、案經保安警察第三總隊第三大隊及海岸巡防署高雄市機動查緝隊報請台灣高雄地
    方法院檢察署檢察官偵查起訴。
    理  由
一、右開犯罪事實，業據被告乙○○於偵查及本院審理時坦承不諱，並有如附表一、
    二所示偽造之「陳佳秀」、「饒俞芳」署押在卷可憑，及扣有前開毒品、鏟子，
    及變造之「饒俞芳」國民身分證在案可佐。另被告先後二次為警查獲後所採尿液
    ，經分別送請高雄市政府衛生局及高雄市立凱旋醫院檢驗結果確呈嗎啡及甲基安
    非他命陽性反應，此有該局九十一年三月十五日高衛試煙字第Ｌ○○四號煙毒尿
    液檢驗成績書、該院九十二年九月十日高市凱醫檢字第○一三○六號煙毒尿液檢
    驗成績書、真實姓名對照表（二份）附卷可考。再前開扣案之毒品海洛因部分，
    經送請法務部調查局鑑定結果確認含有第一級毒品海洛因成分（合計淨重零點二
    二公克，包裝重零點三八公克），此有該局調科壹字第二二○○一五九五二號鑑
    定通知書、調科壹字第○九二○○四二二九七○號函在卷可按，又扣案之毒品甲
    基安非他命一包（毛重三點一公克）、甲基安非他命二小瓶（毛重分別為三公克
    、二點六公克）部分，經送請內政部警政署刑事警察局鑑定結果確認均含第一級
    毒品甲基安非他命成分，此有該局九十二年十月二十四日刑鑑字第○九二○一六
    六四五二號鑑驗通知書在卷可查。再被告於八十七年間，因施用毒品，經台灣屏
    東地方法院裁定送觀察勒戒後認有繼續施用毒品之傾向，再經同院裁定送強制戒
    治，期滿後於八十八年十月十一日以八十七年度訴字第二八○號判決免刑確定，
    被告於前開判決確定後五年以內再犯本件毒品危害防制條例第十條第一項、第二
    項之罪等情，有前開裁判書及臺灣高等法院被告全國前案紀錄表在卷可參。綜上
    ，本件事證明確，被告犯行，堪以認定，應依法論科。
二、核被告於犯罪事實欄一之所為，係違反毒品危害防制條例第十條第一項之施用第
    一級毒品罪、同法條第二項之施用第二級毒品罪，於犯罪事實欄二之所為，係犯
    刑法第二百十七條第一項之偽造署押罪、同法第二百十六條、第二百十二條之行
    使變造特種文書罪。被告於附表一所偽造「陳佳秀」、附表二所偽造「饒俞芳」
    署押之所為，均應係犯刑法第二百十七條第一項之偽造署押罪（最高法院九十一
    年度台非字第九九號判決參照），公訴意旨漏未斟酌此點，而認被告係犯同法第
    二百十六條、第二百十條之行使偽造私文書罪，尚有未洽，應予變更。被告與楊
    喬琳就上開犯罪事實欄二中變造特種文書（「饒俞芳」國民身分證）之犯行，有
    犯意之聯絡及行為之分擔，皆為共同正犯。被告變造特種文書後復持以行使，變
    造之低度行為為高度之行使行為所吸收，不另論罪。被告前開行使變造特種文書
    與偽造署押（偽造「饒俞芳」署押部分）二罪間，有方法結果之牽連關係，應從
    一重之偽造署押罪論處。又被告施用第一級毒品海洛因及施用第二級毒品甲基安
    非他命前後非法持有第一級毒品海洛因及第二級毒品甲基安非他命之低度行為，
    均為其施用第一級毒品海洛因及第二級毒品甲基安非他命之高度行為所吸收，不
    另論罪。及被告先後多次分別偽造附表一所示「陳佳秀」、附表二所示「饒俞芳
    」之署押，均係基於一犯意下接續多次行為，侵害一個法益，為接續犯，係屬單
    純一罪。被告分別先後多次施用第一級毒品海洛因、第二級毒品甲基安非他命，
    及偽造署押之犯行，均時間緊接，方法相同，觸犯構成要件相同之罪名，係基於
    概括之犯意為之，依連續犯規定論以一罪，並加重其刑。被告所犯上開三罪間，
    犯意個別，行為不同，應分論併罰。被告曾於八十二年間，因違反麻醉藥品管理
    條例、肅清煙毒條例等案件，經台灣屏東地方法院於八十二年十二月九日以八十
    二年度訴字第六一五號判處有期徒刑四年二月確定，甫於八十七年八月二十一日
    縮刑假釋期滿執行完畢，有卷附之臺灣高等法院被告全國前案紀錄表可按，其受
    有期徒刑之執行完畢，五年以內再犯有期徒刑以上之罪，為累犯，均依法遞加重
    其刑。公訴人雖僅就附表一編號一、三、五至七，附表二編號一至八、十一部分
    之犯行提起公訴，然檢察官就犯罪事實一部起訴者，其效力及於全部，本件被告
    於附表一編號二、四，附表二編號九、十部分之犯行，與前揭論罪科刑部分，有
    連續犯之裁判上一罪關係，本院應一併加以裁判。爰審酌被告犯罪之動機、目的
    、手段、智識程度、其偽造「陳佳秀」、「饒俞芳」署押及變造「饒俞芳」國民
    身分證，對「陳佳秀」、「饒俞芳」本人，及公眾所造成之損害、屢次施用毒品
    觸法（前於八十九年間，因施用第一級毒品，經本院以八十九年度訴字第二三○
    七號判處有期徒刑九月確定，此有該案判決書及台灣高等法院被告全國前案記錄
    表可按），顯無悔改之意，有失政府制定毒品危害防制條例之立法美意，本不宜
    寬貸，惟念其施用毒品乃自戕一己之身體健康，尚未害及他人，所生危害非大，
    及犯後態度良好等一切情狀，分別量處如主文所示之刑，並合併定其應執行之刑
    。又前開扣案之毒品，均應依毒品危害防制條例第十八條第一項前段沒收銷燬之
    ，再前開扣案之鏟子一支，為被告所有且係供施用前開毒品所用之物，已經其於
    偵查及本院審理時供明無訛，爰依刑法第三十八條第一項第二款沒收之。另被告
    於附表一所偽造「陳佳秀」、附表二所偽造「饒俞芳」之署押（簽名、指印），
    均應依刑法第二百十九條沒收之。至扣案之變造「饒俞芳」國民身分證上之被告
    相片，為被告所有且為供犯罪所用之物，業據被告供承無訛，爰依刑法第三十八
    條第一項第二款沒收之。
據上論斷，應依刑事訴訟法第二百七十三條之一第一項、第二百九十九條第一項前段
、第三百條，毒品危害防制條例第十條第一項、第二項、第十八條第一項前段，刑法
第十一條、第二十八條、第五十六條、第二百十六條、第二百十二條、第二百十七條
第一項、第五十五條、第四十七條、第五十一條第五款、第三十八條第一項第二款、
第二百十九條，罰金罰鍰提高標準條例第一條前段，判決如主文。
本案經檢察官甲○○到庭執行職務
中      華      民      國    九十三    年      一      月    二十九    日
                              臺灣高雄地方法院刑事第十四庭
                                  法  官    黃呈熹
右正本證明與原本無異。
如不服本判決，應於判決送達後十日內，向本院提出上訴狀。
                                 書記官     梁瑜玲
中  華    民    國      九十三      年      一      月      三十      日
【附錄本判決論罪科刑法條】
毒品危害防制條例第十條
施用第一級毒品者，處六月以上五年以下有期徒刑。
施用第二級毒品者，處三年以下有期徒刑。
中華民國刑法第二百一十六條
行使第二百十條至第二百十五條之文書者，依偽造、變造文書或登載不實
事項或使登載不實事項之規定處斷。
中華民國刑法第二百一十二條
偽造、變造護照、旅券、免許證、特許證及關於品行、能力服務或其他相
類之證書、介紹書，足以生損害於公眾或他人者，處一年以下有期徒刑、
拘役或三百元以下罰金。
中華民國刑法第二百一十七條
偽造印章、印文或署押，足以生損害於公眾或他人者，處三年以下有期徒
刑。
盜用印章、印文或署押，足以生損害於公眾或他人者，亦同。
附表一
┌──┬──────┬─────────┬───────┬───────┐
│編號│時間        │地點              │偽造之署押    │備註          │
├──┼──────┼─────────┼───────┼───────┤
│一  │九十一年三月│保安警察第三總隊第│警詢筆錄上偽造│警詢筆錄二份  │
│    │七日上午九時│三大隊刑事組      │「陳佳秀」之簽│              │
│    │許          │                  │名四枚及指印五│              │
│    │            │                  │枚            │              │
├──┼──────┼─────────┼───────┼───────┤
│二  │九十一年三月│同右              │權利告知書上偽│              │
│    │七日上午九時│                  │造「陳佳秀」之│              │
│    │許          │                  │簽名一枚及指印│              │
│    │            │                  │一枚          │              │
├──┼──────┼─────────┼───────┼───────┤
│三  │九十一年三月│高雄市○○○路五號│搜索、扣押筆錄│              │
│    │七日某時    │十八樓之五十五    │上偽造「陳佳秀│              │
│    │            │                  │」之簽名一枚  │              │
├──┼──────┼─────────┼───────┼───────┤
│四  │九十一年三月│保安警察第三總隊第│相片上偽造「陳│              │
│    │七日某時    │三大隊刑事組      │佳秀」之簽名一│              │
│    │            │                  │枚及指印一枚  │              │
├──┼──────┼─────────┼───────┼───────┤
│五  │九十一年三月│同右              │逮捕通知書（通│              │
│    │七日某時    │                  │知本人聯）上偽│              │
│    │            │                  │造「陳佳秀」簽│              │
│    │            │                  │名一枚及指印一│              │
│    │            │                  │枚            │              │
├──┼──────┼─────────┼───────┼───────┤
│六  │九十一年三月│同右              │逮捕通知書（通│              │
│    │七日某時    │                  │知親友聯）上偽│              │
│    │            │                  │造「陳佳秀」簽│              │
│    │            │                  │名一枚及指印一│              │
│    │    │                  │枚            │              │
├──┼──────┼─────────┼───────┼───────┤
│七  │九十一年三月│台灣屏東地方法院檢│偵查筆錄上偽造│              │
│    │七日下午四時│察署              │「陳佳秀」之簽│              │
│    │許          │                  │名一枚        │              │
└──┴──────┴─────────┴───────┴───────┘
附表二
┌──┬──────┬─────────┬───────┬───────┐
│編號│時間        │地點              │偽造之署押    │備註          │
├──┼──────┼─────────┼───────┼───────┤
│一  │九十二年八月│高雄市○鎮區○○路│權利告知書上偽│              │
│    │二十二日晚間│二七九號四樓      │造「饒俞芳」之│              │
│    │十一時許    │                  │簽名一枚及指印│              │
│    │            │                  │一枚          │              │
├──┼──────┼─────────┼───────┼───────┤
│二  │九十二年八月│同右              │搜索、扣押筆錄│              │
│    │二十二日晚間│                  │（含扣押物品目│              │
│    │十一時許    │                  │錄表）上偽造「│              │
│    │            │                  │饒俞芳」之簽名│              │
│    │            │                  │四枚及指印四枚│              │
├──┼──────┼─────────┼───────┼───────┤
│三  │九十二年八月│同右              │逮捕通知書（通│              │
│    │二十二日晚間│                  │知本人聯）上偽│              │
│    │十一時許    │                  │造「饒俞芳」之│              │
│    │            │                  │簽名一枚及指印│              │
│    │            │                  │一枚          │              │
├──┼──────┼─────────┼───────┼───────┤
│四  │九十二年八月│同右              │警詢筆錄上偽造│              │
│    │二十三日凌晨│                  │「饒俞芳」之簽│              │
│    │一時許      │                  │名二枚及指印八│              │
│    │            │                  │枚            │              │
├──┼──────┼─────────┼───────┼───────┤
│五  │九十二年八月│同右              │搜索、扣押筆錄│              │
│    │二十三日凌晨│                  │（含扣押物品目│              │
│    │一時許      │                  │錄表）上偽造「│              │
│    │            │                  │饒俞芳」之簽名│              │
│    │            │                  │六枚及指印六枚│              │
├──┼──────┼─────────┼───────┼───────┤
│六  │九十二年八月│高雄縣警察局鳳山分│警詢筆錄上偽造│              │
│    │二十三日凌晨│局刑事組          │「饒俞芳」之簽│              │
│    │二時許      │                  │名二枚及指印七│              │
│    │            │    │枚            │              │
├──┼──────┼─────────┼───────┼───────┤
│七  │九十二年八月│海岸巡防署高雄市機│警詢筆錄上偽造│              │
│    │二十三日中午│動查緝隊（高雄市輔│「饒俞芳」之簽│              │
│    │十二時十分許│仁路八十九巷二號）│名二枚及指印六│              │
│    │            │                  │枚            │              │
├──┼──────┼─────────┼───────┼───────┤
│八  │九十二年八月│同右              │警詢筆錄上偽造│              │
│    │二十三日下午│                  │「饒俞芳」之簽│              │
│    │五時四十五分│                  │名二枚及指印四│              │
│    │許          │                  │枚            │              │
├──┼──────┼─────────┼───────┼───────┤
│九  │九十二年八月│同右              │身分證影本上偽│              │
│    │二十三日某時│                  │造「饒俞芳」之││
│    │            │                  │指印二枚      │              │
├──┼──────┼─────────┼───────┼───────┤
│十  │九十二年八月│同右              │犯罪嫌疑人姓名│              │
│    │二十三日某時│                  │對照表上造「饒│              │
│    │            │                  │俞芳」之簽名一│              │
│    │            │                  │枚及指印一枚  │              │
├──┼──────┼─────────┼───────┼───────┤
│十一│九十二年八月│台灣高雄地方法院檢│偵查筆錄上偽造│              │
│    │二十三日晚間│察署              │「饒俞芳」之簽│              │
│    │九時十分許  │                  │名一枚        │              │
└──┴──────┴─────────┴───────┴───────┘
